【裁判字號】    99,訴,254
【裁判日期】    991130
【裁判案由】    土地使用編定
【裁判全文】
高雄高等行政法院裁定
                                       99年度訴字第254號
原      告  陳蓮枝
被      告  台南縣政府
代  表  人  蘇煥智  縣長
訴訟代理人  陳陽進
上列當事人間土地使用編定事件，原告不服內政部中華民國99年
3月24日台內訴字第0990048043號訴願決定，提起行政訴訟，本
院裁定如下︰
主  文
原告之訴駁回。
訴訟費用由原告負擔。
    理  由
一、按「原告之訴，有下列各款情形之一者，行政法院應以裁定
    駁回之。．．．10.起訴不合程式或不備其他要件者。」行
    政訴訟法第107條第1項第10款定有明文。次按「人民因中央
    或地方機關之違法行政處分，認為損害其權利或法律上之利
    益，經依訴願法提起訴願而不服其決定．．．得向高等行政
    法院提起撤銷訴訟。」為行政訴訟法第4條第1項所明定。惟
    所謂行政處分，係指中央或地方機關就公法上具體事件所為
    之決定或其他公權力措施而對外直接發生法律效果之單方行
    政行為；至行政機關所為單純事實之通知，既不因該項通知
    而生何法律上之效果者，自非行政處分，人民即不得對之提
    起訴願及行政訴訟，此觀訴願法第3條第1項之規定自明，最
    高行政法院44年判字第18號、62年裁字第41號亦著有判例。
二、本件原告所有坐落於台南縣新市鄉○○段3467地號土地（下
    稱系爭土地），使用編定為一般農業區農牧用地，另南邊之
    同段3471地號土地（下稱同段3471地號土地），其使用編定
    為鄉村區乙種建築用地，皆屬非都市土地範圍，原告向被告
    、台南縣新市鄉公所（下稱新市鄉公所）及台南縣新化地政
    事務所（下稱新化地政事務所）陳情，請求將其所有系爭土
    地，調整使用地類別與鄰近之同段3471地號土地相同，即編
    定為鄉村區乙種建築用地，經被告以民國98年10月28日府地
    用字第0980252426號函復原告略謂：同段3471地號土地符合
    檢討劃定鄉村區之規定，並經奉前台灣省政府地政處同意改
    劃在案，至系爭土地因未符該規定，故未能列入通盤檢討改
    劃為鄉村區範圍等語。新市鄉公所以98年10月20日所民字第
    0980014545號函復原告略謂：有關地目編定主管機關係屬被
    告權責，新市鄉擴大都市計畫案，則由被告審理中等語。新
    化地政事務所則以98年10月20日所用字第0980007817號函復
    原告略謂：以新市鄉○○段3471地號土地奉前台灣省政府地
    政處78年7月18日地四字第148245號函同意改劃為鄉村區在
    案，並依被告78年11月21日府地用字第151481號函辦理變更
    編定為鄉村區乙種建築用地，而原告所有系爭土地不在調整
    範圍內，未能依法辦理變更編定等語。嗣原告不服新市鄉公
    所98年10月20日所民字第0980014545號函，以98年10月23日
    異議書向總統府及法務部陳情，經總統府及法務部函轉該異
    議書予被告，經被告以98年11月13日府地用字第0980265201
    號函復原告：「．．．二、查變更暨擴大新市都市計畫〈第
    二次通盤檢討〉案，其中擴大部分經內政部都市計畫委員會
    審決未獲通過，且該通盤檢討案並已於92年10月24日發布實
    施在案；另刻正辦理之新市都市計畫〈第三次通盤檢討〉案
    中，並無擴大都市計畫部分。故陳君所陳尚無涉都市計畫擬
    定或變更事宜。．．．。」等語。又原告不服新化地政事務
    所98年10月20日所用字第0980007817號函，以異議書向法務
    部、內政部及新化地政事務所陳情，亦經法務部及內政部函
    轉該異議書予被告，新化地政事務所並以98年11月16日所用
    字第0980008674號函復原告：「．．．二、經查本所98年10
    月20日所用字第0980007817號函文，僅係敘明新市鄉○○段
    3471地號土地辦理變更編定之經過及處理情形，故非屬行政
    處分。三、依區域計畫法第15-1條規定：．．．，新市鄉○
    ○段3471地號係依上開規定檢討劃定。．．．。」被告復以
    98年12月10日府地用字第0980288776號函復原告：「．．．
    二、有關台端不服新化地政事務所旨揭函復內容，業經該所
    98年11月16日所用字第0980008674號函復台端在案，恕不贅
    述。」原告不服上開98年10月28日府地用字第0980252426號
    、98年11月13日府地用字第0980265201號及98年12月10日府
    地用字第0980288776號函，提起訴願，經遭決定不受理，遂
    提起本件行政訴訟。
三、本件原告雖主張系爭土地與同段3471地號土地具有相同條件
    ，並共同使用農路，被告應為相同處分，係依行政訴訟法第
    5條第2項及第106條之規定，請求被告作成將系爭土地變更
    為鄉村區乙種建築用地之行政處分云云。惟按，行政訴訟法
    第5條第2項僅係規定提起課予義務訴訟之訴訟要件，同法第
    106條係規定提起撤銷訴訟法定期間，均非明文規定人民得
    請求主管機關有為上揭處分之公法上權利，故原告認為系爭
    土地與同段3471地號土地具有相同條件，而向被告申請變更
    系爭土地為鄉村區乙種建築用地，此固非原告之權利，而只
    是事實行為，其作用僅在促使主管機關注意執行職務。從而
    被告對本件原告之申請，以上開98年10月28日府地用字第09
    80252426號函、98年11月13日府地用字第0980265201號函、
    及98年12月10日府地用字第0980288776號函復原告，僅係通
    知原告系爭土地未符合變更之條件及現無擴大都市計畫內容
    ，係被告將其所見情形及處理結果通知原告之事實說明，因
    原告並無請求被告為變更處分之公法上權利，此通知並未對
    原告之公法上權利或法律上之利益發生具體的法律效果，對
    其私法上之權益亦無任何影響，核其性質，自非行政處分。
    依首揭說明，原告自不得對之提起行政救濟。訴願決定以上
    開函復非對原告為行政處分，不予受理，即無不合。原告提
    起行政訴訟，自非合法，應予駁回（原告另依行政訴訟法第
    5條第2項及第106條之規定，請求被告作成變更系爭土地為
    鄉村區乙種建築用地之部分，由本院另以判決駁回）。
四、依行政訴訟法第107條第1項第10款、第104條、民事訴訟法
    第95條、第78條，裁定如主文。
中    華    民    國    99    年    11    月    30    日
             高雄高等行政法院第三庭
                         審判長法官  邱  政  強
                               法官  李  協  明
                               法官  林  勇  奮
以上正本係照原本作成。
如不服本裁定，應於裁定送達後10日內以書狀敘明理由，經本院
向最高行政法院提出抗告（須按對造人數附具繕本）。
中    華    民    國    99    年    11    月    30    日

                             書記官  林  幸  怡

司法院資訊處製作；財團法人民間司法改革基金會備份。
